臺灣高等法院高雄分院刑事判決
111年度上訴字第24號
上  訴  人  臺灣橋頭地方檢察署檢察官
被      告  劉哲君



上列上訴人因被告詐欺案件，不服臺灣橋頭地方法院110年度訴
字第196號。中華民國110年11月25日第一審判決（起訴案號：臺
灣橋頭地方檢察署109年度偵字第12152號），提起上訴，本院判
決如下：
    主  文
上訴駁回。
    理  由
一、本案經本院審理結果，認原審以被告所為，依卷存之客觀證
    據，不足以確證被告有共同參與或幫助詐欺集團詐財之故意
    ，或不違詐財之本意，又並無其他積極證據足認被告有共同
    或幫助詐欺之犯行，不得以推測之方式，遽為有罪之判斷而
    為被告無罪之諭知，認事用法核無不合，應予維持，除引用
    原審判決之理由外，就檢察官上訴意旨補充理由如下。
二、上訴意旨略以：被告應徵工作之雇主公司如係合法公司，既
    已有員工「方子民」可以全日隨時有空指示被告領取包裹，
    自可指示被告將包裹運送至「方子民」或公司員工可以代收
    的地點簽收即可，何須送至家樂福置物櫃內設定密碼，再將
    密碼傳送予「方子民」，此與一般公司運送貨物之方式有異
    。被告於審理中亦供稱曾有懷疑而問「方子民」包裹為何物
    ？他說是公司文件後就不再多問，顯見被告在有疑而未確認
    工作是否合法之情況下仍依指示行事，堪認有幫助詐欺之未
    必故意。再者，被告曾擔任超商店員、熊貓外送工作，在超
    商打工工資時薪250元（新臺幣，下同），而被告於本件依
    指示領送包裹，可領1千至3千元，時薪遠高於一般常情，又
    未與公司任何員工接觸，被告未進行合理查證即依指示代送
    來路不明之包裹，應可認為被告對於可能涉犯詐欺犯罪之結
    果不違背其本意。原審未審究及此，恐有理由不備之違失云
    云。到庭檢察官論告意旨另補充：被告應徵之工作諸多不正
    常，包括應徵過程未見過對方本人，未幫被告加入勞保、健
    保。工作內容不是正常包裹寄送流程，被告每次領取包裹必
    須使用他人名義取件，收件人也不是「方子民人人貸」，也
    不是將包裹送至公司，而是送到家樂福置物櫃內，不符快速
    、正確的送達基本要求；收件者不願出面親自簽收，由被告
    協助幫包裹做投遞的斷點，如此方式浪費時間、人力，難以
    想像有正常營運公司以此方式寄送合法郵件。且以支付1千
    至3千元之代價請被告收遞包裹亦不合理，完全看不出對一
    般貸款公司有何實質幫助。被告具一般成年人之智識能力，
    接受如此不正常之工作應有不法意識，即令構不成詐欺正犯
    ，亦應成立幫助詐欺犯等語。
三、訊據被告劉哲君就上開上訴意旨辯以：上網應徵「人人貸」
    公司徵外務員工作，負責依公司指示領貨、送貨之雜務，曾
    詢問雇主「方子民」包裹為何物，對方告知是文件資料，心
    想可能是民間放貸業務所需的貸款資料就相信對方不再多問
    ，每天騎機車跑一整天也很累，如果跨區跑到台南才有工資
    3千元，公司要我拿到就近的家樂福置物櫃存放，我認為會
    有其他公司業務員來取走，我是一天收了很多物件，對方會
    看地圖指示我，我沒有接觸錢，完全沒想到對方是詐騙集團
    ，沒有參與或幫助詐欺的犯意等詞。經查詐騙案件經政府大
    力宣導，民眾對於蒐集金融帳戶、提款卡，由車手出面提款
    之手法多有所防，詐騙集團為阻斷追查之線索，自須利用不
    知情之民眾達成目的，避免犯行敗露之風險。因此利用民間
    放貸之名徵求不知情之「外務員」跑腿工作，自可減少出面
    外露之機會。就一般民眾而言，僅負責跑腿收放包裹之工作
    性質，與外送員相近，被告因急於求職謀生，相信雇主所言
    ，領取相關貸款文件並放置特定處，並未思考察覺雇主之放
    貸經營方式有何異常之處尚可理解。雖其行事不謹慎，思慮
    亦不周，然社會上不乏輕信他人因而被騙之受害人，被告若
    謹慎多疑多問，自不可能被詐騙集團選用，令其領取內裝金
    融帳戶提款卡之包裹並依指示放置特定地點，若被告得以覺
    察物品有異豈非壞事而自陷風險？是以詐騙成員自稱「方子
    民」者指示被告工作必有其說辭，雇用之工資亦須合理而不
    令人起疑。當被告詢問包裹內裝何物時，雇主告知係公司業
    務文件資料，被告信之不再多問並不違常情，難以期待被告
    懷疑內裝物為金融帳戶、提款卡等詐騙工具。而依指示放入
    特定家樂福之置物櫃內，被告認為公司會派員收件不疑有他
    亦難苛責，不能以「你應該懷疑而不懷疑」即遽論被告容認
    其中有詐，縱令參與詐欺或幫助詐欺亦不違背其本意而有未
    必故意。現今社會網路資訊發達，網路直播、線上購物各類
    型工作型態不同以往，詐騙手法一再翻新，網路詐欺案例層
    出不窮，被告應是被利用而不知情，否則以被告騎機車來回
    奔波一天的工作量，豈可能明知參與詐騙或幫助詐騙而僅願
    領得1千元至3千元收入而到處現身被監視器錄下影像！詐騙
    集團又如何甘冒被告起疑通報警方截斷包裹之風險？其視一
    天之工作量給與1千至3千元不等之工資當在被告衡量合理之
    範圍內。故被告辯稱：我從早跑到晚，沒有很輕鬆，要跨縣
    市跑才有3千元，不算是高額報酬等語可以採信。綜上所述
    ，檢察官上訴指摘原判決不當之理由並不可採，亦查無其他
    積極確切之證據證明被告犯罪，原審諭知被告無罪並無違誤
    ，上訴為無理由，應予駁回。
據上論斷，應依刑事訴訟法第373條、第368條判決如主文。　
本案經檢察官陳靜宜偵查起訴，檢察官許怡萍到庭執行職務。　
中　　華　　民　　國　　111 　年　　3 　　月　　16　　日
                  刑事第一庭    審判長法  官 莊秋桃
                                      法  官 林家聖
                                      法  官 陳億芳
以上正本證明與原本無異。
檢察官如不服本判決，如認有刑事妥速審判法第9條之理由，應
於收受本判決後20日內向本院提出上訴書狀，其未敘述上訴理由
者，並得於提起上訴後20日內向本院補提理由書狀（均須按他造
當事人之人數附繕本）「切勿逕送上級法院」。
中　　華　　民　　國　　111 　年　　3 　　月　　16　　日
                                      書記官  黃英彥  
刑事妥速審判法第9條規定：
除前條情形外，第二審法院維持第一審所為無罪判決，提起上訴
之理由，以下列事項為限：
一、判決所適用之法令牴觸憲法。
二、判決違背司法院解釋。
三、判決違背判例。
刑事訴訟法第377條至第379條、第393條第1款規定，於前項案件
之審理，不適用之。